---
title: "Lösungen der Übungsaufgaben"
author: "Doga Ceren Bozkurt-Sezin Özer"
date: "2024-11-24"
output: html_document
---.c-  .wemö


```{r}
# ITSDaten einlesen aus der CSV-Datei
ITSDaten_Gruppe3_MTZ <- read.csv2(file = "ITSDaten_Gruppe3_MTZ.csv", fileEncoding = "utf-8", stringsAsFactors = TRUE)

# Verteilung der Leberversagen-Werte in der Tabelle berechnen
leberversagen_verteilung <- table(ITSDaten_Gruppe3_MTZ$Leberversagen) / nrow(ITSDaten_Gruppe3_MTZ)

# Ausgabe der Verteilung
print(leberversagen_verteilung)
```

```{r}
# CSV-Datei einlesen
ITSDaten_Gruppe3_MTZ <- read.csv2(file = "ITSDaten_Gruppe3_MTZ.csv", fileEncoding = "utf-8", stringsAsFactors = TRUE)

# Filtern der Daten für Patienten mit einer Aufenthaltsdauer von genau einem Tag (LOS = 1)
ITSDaten_LOS1 <- ITSDaten_Gruppe3_MTZ[ITSDaten_Gruppe3_MTZ$LOS == 1, ]

# Entfernen des Ausreißers mit einer Körpertemperatur von 9,1 Celsius
ITSDaten_LOS1 <- ITSDaten_LOS1[ITSDaten_LOS1$Temperatur > 10, ]

print(ITSDaten_LOS1)
```

```{r}
ITSDaten_ML_Schätzer <- fitdistr(ITSDaten_LOS1$Temperatur, densfun = "normal")
print(ITSDaten_ML_Schätzer)
```

Wir erhalten 37.7711538 °C als Schätzwert für den Mittelwert und 1.1785481 °C für die SD.

```{r}
temperatur <- ITSDaten_ML_Schätzer$Temperatur
```

```{r}
median(ITSDaten_LOS1$Temperatur)
mad(ITSDaten_LOS1$Temperatur)
```


Der Median liegt bei 37.45 °C und der MAD bei 1.11195 °C. Diese Werte sind ähnlich zu den Werten des ML-Schätzers.
Da Mittelwert und Median ähnlich sind, spricht dies für eine recht symmetrische Datenverteilung.
Da der ML-Schätzer für die SD 0.1 °C größer als der MAD ist, 
könnte die Datenverteilung evtl. etwas breiter sein als bei einer Normalverteilung.


```{r}
# RMX-Schätzer
distrModOptions(show.details = "minimal")
roblox(ITSDaten_LOS1$Temperatur, eps.lower = 0.00, eps.upper = 0.05, k = 3)
```


Wir erhalten 37.69 °C als Schätzerwert für den Mittelwert und 1.169 °C für die SD.
Die Werte sind sehr ähnlich zu den bereits berechneten Schätzwerten.


```{r}
rmx <- rmx(ITSDaten_LOS1$Temperatur, model = "norm", 
               eps.lower = 0.00, eps.upper = 0.05)
res.rmx
```


Wir haben diesen Schritt übersprungen, da es kein Paket gab.


```{r}
normCI(ITSDaten_LOS1$Temperatur, boot = TRUE, bootci.type = "stud")
```


Wir erhalten als 95% Konfidenzintervall für den Mittelwert [37.46, 38.12] °C. 
Für die SD ergibt sich [1.012,  1.494] °C.


```{r}
## x: Vektor der Beobachtungen
## i: Vektor der Indizes der Bootstrap-Stichprobe
RMXEst <- function(x, i){
  res <- roblox(x[i], eps.lower = 0.00, eps.upper = 0.05, k = 3)
  c(estimate(res), diag(asvar(res)))
}
```

```{r}
nr.cpus <- detectCores()-1
```

```{r, cache = TRUE}
## Bootstrap-Schätzungen
boot.out <- boot(ITSDaten_LOS1$Temperatur, statistic = RMXEst, R = 999)
## Bootstrap-Konfidenzintervall für den Mittelwert
boot.ci(boot.out, index = c(1,3), type = "stud")
## Bootstrap-Konfidenzintervall für die Standardabweichung
boot.ci(boot.out, index = c(2,4), type = "stud")
```


Als 95% Konfidenzintervall für den Mittelwert erhalten wir [37.37, 38.02] °C und
für die SD ergibt sich [0.963,  1.471] °C. Die Ergebnisse sind demnach sehr ähnlich
zu den Ergebnissen der Funktion normCI.

```{r}
## Bootstrap-Konfidenzintervall für den Median
medianCI(ITSDaten_LOS1$Temperatur, method = "boot", bootci.type = "perc")
## Bootstrap-Konfidenzintervall für den MAD
madCI(ITSDaten_LOS1$Temperatur, method = "boot", bootci.type = "perc")
```

Wir erhalten [37.30, 38.05] °C als 95% Konfidenzintervall für den Median und
[0.741,  1.631] °C für den MAD. 
median
 37.45
MAD
1.11195

```{r}
## x: Vektor der Beobachtungen
## i: Vektor der Indizes der Bootstrap-Stichprobe
RMXEst <- function(x, i){
  res <- roblox(x[i], eps.lower = 0.01, eps.upper = 0.05, k = 3)
  c(estimate(res), diag(asvar(res)))
}
```

```{r, cache = TRUE}
## Bootstrap-Schätzungen
boot.out <- boot(ITSDaten_LOS1$Temperatur, statistic = RMXEst, R = 999)
## Bootstrap-Konfidenzintervall für den Mittelwert
boot.ci(boot.out, index = c(1,3), type = "stud")
## Bootstrap-Konfidenzintervall für die Standardabweichung
boot.ci(boot.out, index = c(2,4), type = "stud")
```

```{r}
confint(res.rmx, method = "boot", type = "stud")
```

rmx fehlt. 

Es ergibt sich [37.34, 38.06] °C für das Konfidenzintervall des Mittelwertes und
[ 0.968,  1.490] °C für die Standardardabweichung. Die Werte befinden sie sich innerhalb des Konfidenzintervalls.



Histogramm
```{r}
ggplot(ITSDaten_LOS1, aes(x=Temperatur)) +
  geom_histogram(aes(y=after_stat(density)), 
                 breaks = seq(from = 33, to = 42, by = 0.5), 
                 fill = "darkgrey") +
  geom_density(color = "orange") + ylab("Dichte") +
  stat_function(fun = dnorm, args = list(mean = 37.9, sd = 1.17),
                color = "darkred", linewidth = 2) +
  stat_function(fun = dnorm, args = list(mean = 37.8, sd = 1.04),
                color = "darkblue", linewidth = 2) +
  stat_function(fun = dnorm, args = list(mean = 37.8, sd = 1.14),
                color = "darkgreen", linewidth = 2) +
  annotate("text", x = c(40, 40, 40), y = c(0.31, 0.29, 0.27), 
           col = c("darkred", "darkblue", "darkgreen"),
           label = c("ML-Schätzer", "Median und MAD", "RMX-Schätzer"))+
  ggtitle("Maximale Körpertemperatur")
```


ggsave("plot.png", width = 8, height = 6)
wir haben das Histogramm als png gespeichert.


```{r}
gg1 <- ggplot(ITSDaten_LOS1, aes(sample = Temperatur)) + 
  qqplotr::stat_pp_band(dparams = list(mean = 37.9, sd = 1.17)) + 
  qqplotr::stat_pp_point(dparams = list(mean = 37.9, sd = 1.17)) + 
  qqplotr::stat_pp_line() + 
  xlab("Beobachtete Maximale Körpertemperatur") + 
  ylab("Modell für Maximale Körpertemperatur") + 
  ggtitle("pp-Plot für ML-Schätzer")
gg2 <- ggplot(ITSDaten_LOS1, aes(sample = Temperatur)) + 
  qqplotr::stat_qq_band(dparams = list(mean = 37.9, sd = 1.17), identity = TRUE) + 
  qqplotr::stat_qq_point(dparams = list(mean = 37.9, sd = 1.17)) + 
  qqplotr::stat_qq_line(dparams = list(mean = 37.9, sd = 1.17), identity = TRUE) + 
  xlab("Modell für Maximale Körpertemperatur") + 
  ylab("Beobachtete Maximale Körpertemperatur") + 
  ggtitle("qq-Plot für ML-Schätzer")
grid.arrange(gg1, gg2, nrow = 1)
```

ggsave("plot2.png", width = 8, height = 6)
wir haben das qqplot für ML-Schätzer als png gespeichert.

```{r}
gg1 <- ggplot(ITSDaten_LOS1, aes(sample = Temperatur)) + 
  qqplotr::stat_pp_band(dparams = list(mean = 37.8, sd = 1.14)) + 
  qqplotr::stat_pp_point(dparams = list(mean = 37.8, sd = 1.14)) + 
  qqplotr::stat_pp_line() + 
  xlab("Beobachtete Maximale Körpertemperatur") + 
  ylab("Modell für Maximale Körpertemperatur") + 
  ggtitle("pp-Plot für RMX-Schätzer")
gg2 <- ggplot(ITSDaten_LOS1, aes(sample = Temperatur)) + 
  qqplotr::stat_qq_band(dparams = list(mean = 37.8, sd = 1.14), identity = TRUE) + 
  qqplotr::stat_qq_point(dparams = list(mean = 37.8, sd = 1.14)) + 
  qqplotr::stat_qq_line(dparams = list(mean = 37.8, sd = 1.14), identity = TRUE) + 
  xlab("Modell für Maximale Körpertemperatur") + 
  ylab("Beobachtete Maximale Körpertemperatur") + 
  ggtitle("qq-Plot für RMX-Schätzer")
grid.arrange(gg1, gg2, nrow = 1)
```

ggsave("plot3.png", width = 8, height = 6)
Wir haben das qqplot für RMX-Schätzer als png gespeichert.
Die Anpassung ist ähnlich gut wie im Fall des ML-Schätzers.
