---
title: "Lösungen der Übungsaufgaben"
author: "Doga Ceren Bozkurt-Sezin Özer"
date: "2024-11-24"
output: html_document
---

```{r}
# CSV-Datei einlesen
ITSDaten_Gruppe3_MTZ <- read.csv2(file = "ITSDaten_Gruppe3_MTZ.csv", fileEncoding = "utf-8", stringsAsFactors = TRUE)

# Filtern der Daten für Patienten mit einer Aufenthaltsdauer von genau einem Tag (LOS = 1)
ITSDaten_LOS1 <- ITSDaten_Gruppe3_MTZ [ ITSDaten_Gruppe3_MTZ $LOS == 1 , ]


print(ITSDaten_LOS1)
```



summary(ITSDaten_LOS1$SAPS.II)

> summary(ITSDaten_LOS1$SAPS.II)
   Min. 1st Qu.  Median    Mean 3rd Qu.    Max.
  14.00   27.75   37.00   40.42   53.00   89.00



```{r}
ITSDaten_ML_Schätzer <- fitdistr(ITSDaten_LOS1$SAPS.II, densfun = "normal")
print(ITSDaten_ML_Schätzer)
```

Wir erhalten 40.423077 °C als Schätzwert für den Mittelwert und 15.923309 °C für die SD.


install.packages("ROptEst")
install.packages("RobExtremes")
library(ROptEst)
library(RobExtremes)


```{r}
ITSDaten_Gruppe3_MTZ <- read.csv2(file = "ITSDaten_Gruppe3_MTZ.csv", fileEncoding = "utf-8", stringsAsFactors = TRUE)

Modell <- WeibullFamily()

SAPS.II<- ITSDaten_Gruppe3_MTZ$SAPS.II

MLest <- MLEstimator(SAPS.II, Modell)
print(MLest)


MDest <- CvMMDEstimator(SAPS.II, Modell)
print(MDest)

RMXest <- roptest(SAPS.II, Modell, eps.lower = 0.01, eps.upper = 0.05, steps = 3)
print(RMXest)


MLest_conf <- confint(MLest)
MDest_conf <- confint(MDest)
RMXest_conf <- confint(RMXest)

print(MLest_conf)
print(MDest_conf)
print(RMXest_conf)
```



```{r}
# RMX-Schätzer
distrModOptions(show.details = "minimal")
roblox(ITSDaten_LOS1$SAPS.II, eps.lower = 0.00, eps.upper = 0.05, k = 3)
```


```{r}
median(ITSDaten_LOS1$SAPS.II)
mad(ITSDaten_LOS1$SAPS.II)
```

Histogramm
```{r}
ggplot(ITSDaten_LOS1, aes(x=SAPS.II)) +
  geom_histogram(aes(y=after_stat(density)), 
                 breaks = seq(from = 33, to = 42, by = 0.5), 
                 fill = "darkgrey") +
  geom_density(color = "orange") + ylab("Dichte") +
  stat_function(fun = dnorm, args = list(mean = 37.9, sd = 1.17),
                color = "darkred", linewidth = 2) +
  stat_function(fun = dnorm, args = list(mean = 37.8, sd = 1.04),
                color = "darkblue", linewidth = 2) +
  stat_function(fun = dnorm, args = list(mean = 37.8, sd = 1.14),
                color = "darkgreen", linewidth = 2) +
  annotate("text", x = c(40, 40, 40), y = c(0.31, 0.29, 0.27), 
           col = c("darkred", "darkblue", "darkgreen"),
           label = c("ML-Schätzer", "Median und MAD", "RMX-Schätzer"))+
  ggtitle("SAPS.II")
```


ggsave("plot4.png", width = 12, height = 12)
wir haben das Histogramm als png gespeichert.


```{r}
gg1 <- ggplot(ITSDaten_LOS1, aes(sample = SAPS.II)) + 
  qqplotr::stat_pp_band(dparams = list(mean = 37.9, sd = 1.17)) + 
  qqplotr::stat_pp_point(dparams = list(mean = 37.9, sd = 1.17)) + 
  qqplotr::stat_pp_line() + 
  xlab("Beobachtete SAPS.II Werte") + 
  ylab("Modell für SAPS.II Werte") + 
  ggtitle("pp-Plot für ML-Schätzer")
gg2 <- ggplot(ITSDaten_LOS1, aes(sample = SAPS.II)) + 
  qqplotr::stat_qq_band(dparams = list(mean = 37.9, sd = 1.17), identity = TRUE) + 
  qqplotr::stat_qq_point(dparams = list(mean = 37.9, sd = 1.17)) + 
  qqplotr::stat_qq_line(dparams = list(mean = 37.9, sd = 1.17), identity = TRUE) + 
  xlab("Modell für SAPS.II Werte") + 
  ylab("Beobachtete SAPS.II Werte") + 
  ggtitle("qq-Plot für ML-Schätzer")
grid.arrange(gg1, gg2, nrow = 1)
```

ggsave("plot5.png", width = 8, height = 6)
wir haben das qqplot für ML-Schätzer als png gespeichert.

```{r}
gg1 <- ggplot(ITSDaten_LOS1, aes(sample = SAPS.II)) + 
  qqplotr::stat_pp_band(dparams = list(mean = 37.8, sd = 1.14)) + 
  qqplotr::stat_pp_point(dparams = list(mean = 37.8, sd = 1.14)) + 
  qqplotr::stat_pp_line() + 
  xlab("Beobachtete SAPS.II Werte") + 
  ylab("Modell für SAPS.II Werte") + 
  ggtitle("pp-Plot für RMX-Schätzer")
gg2 <- ggplot(ITSDaten_LOS1, aes(sample = SAPS.II)) + 
  qqplotr::stat_qq_band(dparams = list(mean = 37.8, sd = 1.14), identity = TRUE) + 
  qqplotr::stat_qq_point(dparams = list(mean = 37.8, sd = 1.14)) + 
  qqplotr::stat_qq_line(dparams = list(mean = 37.8, sd = 1.14), identity = TRUE) + 
  xlab("Modell für SAPS.II Werte") + 
  ylab("Beobachtete SAPS.II Werte") + 
  ggtitle("qq-Plot für RMX-Schätzer")
grid.arrange(gg1, gg2, nrow = 1)
```

ggsave("plot6.png", width = 8, height = 6)
Wir haben das qqplot für RMX-Schätzer als png gespeichert.
Die Anpassung ist ähnlich gut wie im Fall des ML-Schätzers.
