---
title: "Lösungen der Übungsaufgaben"
author: "Matthias Kohl"
date: "2024-11-06"
output: html_document
---

## Vorbereitungen

Wir laden zunächst die benötigten Pakete.

```{r, message=FALSE}
library(ggplot2)
library(MKdescr)
library(distrMod)
library(qqplotr)
library(RobLox)
library(gridExtra)
library(MKinfer)
library(ROptEst)
library(RobExtremes)
library(MKpower)
library(MKclass)
library(rmx)
library(MASS)
library(boot)
library(parallel)
```

Außerdem laden wir den Datensatz.

```{r}
ITSDaten <- read.csv2(file = "ITSDaten.csv", fileEncoding = "utf8", 
                      stringsAsFactors = TRUE) 
```

Damit sind die notwendigen Vorbereitungen abgeschlossen.


## Aufgabe 7

Betrachten Sie nur Patienten mit einer Aufenthaltsdauer von mehr als einem Tag (LOS > 1).

```{r}
ITSDaten.LOS2 <- ITSDaten[ITSDaten$LOS > 1, ]
```

Nehmen Sie an, dass man die maximale Körpertemperatur (d.h. Spalte Temperatur) von 
diesen ITS-Patienten durch eine Normalverteilung beschreiben kann. Berechnen Sie 
den ML-Schätzer und vergleichen Sie das Ergebnis mit Median und MAD sowie dem 
RMX-Schätzer (verwenden Sie Funktion roblox aus dem Paket "RobLox" (Kohl (2019)) 
oder die Funktion rmx aus dem Paket "rmx" (Kohl (2022c))). Für den RMX-Schätzer 
gehen Sie von 1 - 5% fehlerhaften Daten aus. Bestimmen Sie auch die entsprechenden 
Konfidenzintervalle mit Hilfe von Bootstrap. Stellen Sie die Daten graphisch in 
Form eines Histogramms dar und fügen Sie die drei Normalverteilungsdichten mit 
den geschätzten Parametern hinzu. Validieren Sie die drei Modelle zusätzlich mit 
pp- und qq-Plots.


Wir berechnen zuerst den ML-Schätzer.

```{r}
fitdistr(ITSDaten.LOS2$Temperatur, densfun = "normal")
```

Wir erhalten 37.9 °C als Schätzwert für den Mittelwert und 1.17 °C für die SD.

Als nächstes bestimmen wir den Median und den MAD.

```{r}
median(ITSDaten.LOS2$Temperatur)
mad(ITSDaten.LOS2$Temperatur)
```

Der Median liegt bei 37.8 °C und der MAD bei 1.04 °C. Diese Werte sind ähnlich
zu den Werten des ML-Schätzers. Da Mittelwert und Median ähnlich sind, spricht
dies für eine recht symmetrische Datenverteilung. Da der ML-Schätzer für die SD
etwas größer als der MAD ist, könnte die Datenverteilung evtl. etwas breiter 
sein als bei einer Normalverteilung.

Zuletzt berechnen wir noch den RMX-Schätzer. Wir verwenden zuerst die Funktion
roblox aus dem Paket RobLox.

```{r}
## Ausgabeoption ändern
distrModOptions(show.details = "minimal")
roblox(ITSDaten.LOS2$Temperatur, eps.lower = 0.01, eps.upper = 0.05, k = 3)
```

Wir erhalten 37.8 °C als Schätzerwert für den Mittelwert und 1.14 °C für die SD.
Die Werte sind sehr ähnlich zu den bereits berechneten Schätzwerten.

Wir wenden außerdem die Funktion rmx aus dem Paket rmx an, um den RMX-Schätzer
zu bestimmen.

```{r}
res.rmx <- rmx(ITSDaten.LOS2$Temperatur, model = "norm", 
               eps.lower = 0.01, eps.upper = 0.05)
res.rmx
```

Die Werte sind bis auf numerische Ungenauigkeiten identisch zur Funktion roblox.


Im nächsten Schritt berechnen wir die Bootstrap-Konfidenzintervalle für die
Schätzer. Wir beginnen wieder mit dem ML-Schätzer.

Wir verwenden die Funktion normCI aus dem Paket MKinfer. Die SD wird in diesem
Fall aber nicht durch den ML-Schätzer bestimmt, sondern durch den biasfreien
Schätzer. Wir wählen als Typ des Bootstrap-Konfidenzintervalls das "stud" 
Intervall, da im Fall der SD eine schiefe Verteilung vorliegt.

```{r}
normCI(ITSDaten.LOS2$Temperatur, boot = TRUE, bootci.type = "stud")
```

Wir erhalten als 95% Konfidenzintervall für den Mittelwert [37.7, 38.0] °C. 
Für die SD ergibt sich [1.07, 1.30] °C.

Für das Bootstrap-Konfidenzintervall des exakten ML-Schätzers müssen wir 
die Funktionen boot und boot.ci aus dem Paket boot verwenden. Wir definieren
zunächst eine Funktion, welche die Schätzungen und deren asymptotische 
Varianzen ausgibt.

```{r}
## x: Vektor der Beobachtungen
## i: Vektor der Indizes der Bootstrap-Stichprobe
MLEst <- function(x, i){
  res <- MLEstimator(x[i], ParamFamily = NormFamily())
  c(estimate(res), diag(asvar(res)))
}
```

Wir parallelisieren die Berechnungen, um diese zu beschleunigen.

```{r}
nr.cpus <- detectCores()-1
```

Wir führen die Berechnungen durch. Wir wählen als Typ des Bootstrap-Konfidenzintervalls
die "perc" Methode, da eine ausreichend große Fallzahl vorliegt und im Fall des
Typs "stud" nur asymptotische Varianzen vorliegen.

```{r, cache=TRUE}
## Bootstrap-Schätzungen
boot.out <- boot(ITSDaten.LOS2$Temperatur, statistic = MLEst, R = 999,
                 parallel = "multicore", ncpus = nr.cpus)
## Bootstrap-Konfidenzintervall für mean
boot.ci(boot.out, index = c(1,3), type = "perc")
## Bootstrap-Konfidenzintervall für sd
boot.ci(boot.out, index = c(2,4), type = "perc")
```

Als 95% Konfidenzintervall für den Mittelwert erhalten wir [37.7, 38.0] °C und
für die SD ergibt sich [1.06, 1.29] °C. Die Ergebnisse sind demnach sehr ähnlich
zu den Ergebnissen der Funktion normCI.

Als nächstes berechnen wir die Boostrap-Konfidenzintervalle für Median und MAD.
Wir wählen wieder den Typ "perc".

```{r}
## Bootstrap-Konfidenzintervall für den Median
medianCI(ITSDaten.LOS2$Temperatur, method = "boot", bootci.type = "perc")
## Bootstrap-Konfidenzintervall für den MAD
madCI(ITSDaten.LOS2$Temperatur, method = "boot", bootci.type = "perc")
```

Wir erhalten [37.6, 38.0] °C als 95% Konfidenzintervall für den Median und
[0.89, 1.33] °C für den MAD. Die Konfidenzintervalle sind etwas länger als
im Fall des ML-Schätzers, was wahrscheinlich durch die größere Varianz von 
Median und MAD verursacht wird.

Zuletzt berechnen wir noch die Boostrap-Konfidenzintervalle für den RMX-Schätzer.

Wir beginnen mit der Funktion roblox. In diesem Fall müssen wir zusätzlich
die Funktionen aus dem Paket boot verwenden. Wir definieren zuerst eine 
Funktion, mit der die Schätzwerte und die asymptotischen Varianzen berechnet
werden.

```{r}
## x: Vektor der Beobachtungen
## i: Vektor der Indizes der Bootstrap-Stichprobe
RMXEst <- function(x, i){
  res <- roblox(x[i], eps.lower = 0.01, eps.upper = 0.05, k = 3)
  c(estimate(res), diag(asvar(res)))
}
```

Wir wählen den Typ "stud" für das Bootstrap Konfidenzintervall. 

```{r, cache = TRUE}
## Bootstrap-Schätzungen
boot.out <- boot(ITSDaten.LOS2$Temperatur, statistic = RMXEst, R = 999)
## Bootstrap-Konfidenzintervall für den Mittelwert
boot.ci(boot.out, index = c(1,3), type = "stud")
## Bootstrap-Konfidenzintervall für die Standardabweichung
boot.ci(boot.out, index = c(2,4), type = "stud")
```

Einfacher kann man dies für das Ergebnis der Funktion rmx erreichen, indem 
man die Funktion confint aufruft.

```{r}
confint(res.rmx, method = "boot", type = "stud")
```

Es ergibt sich [37.6, 38.0] °C für das Konfidenzintervall des Mittelwertes und
[1.03, 1.29] °C für die Standardardabweichung. Das Ergebnis ist ähnlich zum
ML-Schätzer.

Als nächstes erstellen wir das Histogramm mit den Dichteschätzungen.

```{r}
ggplot(ITSDaten.LOS2, aes(x=Temperatur)) +
  geom_histogram(aes(y=after_stat(density)), 
                 breaks = seq(from = 33, to = 42, by = 0.5), 
                 fill = "darkgrey") +
  geom_density(color = "orange") + ylab("Dichte") +
  stat_function(fun = dnorm, args = list(mean = 37.9, sd = 1.17),
                color = "darkred", linewidth = 2) +
  stat_function(fun = dnorm, args = list(mean = 37.8, sd = 1.04),
                color = "darkblue", linewidth = 2) +
  stat_function(fun = dnorm, args = list(mean = 37.8, sd = 1.14),
                color = "darkgreen", linewidth = 2) +
  annotate("text", x = c(40, 40, 40), y = c(0.31, 0.29, 0.27), 
           col = c("darkred", "darkblue", "darkgreen"),
           label = c("ML-Schätzer", "Median und MAD", "RMX-Schätzer"))+
  ggtitle("Maximale Körpertemperatur")
```

Es hat den Anschein, dass die Modelle von ML- und RMX-Schätzer etwas besser
zu den Daten passen als das Modell von Median und MAD.

Im Folgenden erzeugen wir die pp- und qq-Plots für die Schätzer.

Wir beginnen mit dem ML-Schätzer.

```{r}
gg1 <- ggplot(ITSDaten.LOS2, aes(sample = Temperatur)) + 
  qqplotr::stat_pp_band(dparams = list(mean = 37.9, sd = 1.17)) + 
  qqplotr::stat_pp_point(dparams = list(mean = 37.9, sd = 1.17)) + 
  qqplotr::stat_pp_line() + 
  xlab("Beobachtete Maximale Körpertemperatur") + 
  ylab("Modell für Maximale Körpertemperatur") + 
  ggtitle("pp-Plot für ML-Schätzer")
gg2 <- ggplot(ITSDaten.LOS2, aes(sample = Temperatur)) + 
  qqplotr::stat_qq_band(dparams = list(mean = 37.9, sd = 1.17), identity = TRUE) + 
  qqplotr::stat_qq_point(dparams = list(mean = 37.9, sd = 1.17)) + 
  qqplotr::stat_qq_line(dparams = list(mean = 37.9, sd = 1.17), identity = TRUE) + 
  xlab("Modell für Maximale Körpertemperatur") + 
  ylab("Beobachtete Maximale Körpertemperatur") + 
  ggtitle("qq-Plot für ML-Schätzer")
grid.arrange(gg1, gg2, nrow = 1)
```

Es zeigt sich eine gute Übereinstimmung zwischen den Daten und dem Modell. 
Nahezu alle Punkte liegen innerhalb der Konfidenzbänder.

```{r}
gg1 <- ggplot(ITSDaten.LOS2, aes(sample = Temperatur)) + 
  qqplotr::stat_pp_band(dparams = list(mean = 37.8, sd = 1.04)) + 
  qqplotr::stat_pp_point(dparams = list(mean = 37.8, sd = 1.04)) + 
  qqplotr::stat_pp_line() + 
  xlab("Beobachtete Maximale Körpertemperatur") + 
  ylab("Modell für Maximale Körpertemperatur") + 
  ggtitle("pp-Plot für Median und MAD")
gg2 <- ggplot(ITSDaten.LOS2, aes(sample = Temperatur)) + 
  qqplotr::stat_qq_band(dparams = list(mean = 37.8, sd = 1.04), identity = TRUE) + 
  qqplotr::stat_qq_point(dparams = list(mean = 37.8, sd = 1.04)) + 
  qqplotr::stat_qq_line(dparams = list(mean = 37.8, sd = 1.04), identity = TRUE) + 
  xlab("Modell für Maximale Körpertemperatur") + 
  ylab("Beobachtete Maximale Körpertemperatur") + 
  ggtitle("qq-Plot für Median und MAD")
grid.arrange(gg1, gg2, nrow = 1)
```

Die Anpassung ist hier nicht so gut wie im Fall des ML-Schätzers. Insbesondere
für höhere Temperaturen zeigen sich auffällige Unterschiede zwischen den Daten
und dem geschätzten Modell.

```{r}
gg1 <- ggplot(ITSDaten.LOS2, aes(sample = Temperatur)) + 
  qqplotr::stat_pp_band(dparams = list(mean = 37.8, sd = 1.14)) + 
  qqplotr::stat_pp_point(dparams = list(mean = 37.8, sd = 1.14)) + 
  qqplotr::stat_pp_line() + 
  xlab("Beobachtete Maximale Körpertemperatur") + 
  ylab("Modell für Maximale Körpertemperatur") + 
  ggtitle("pp-Plot für RMX-Schätzer")
gg2 <- ggplot(ITSDaten.LOS2, aes(sample = Temperatur)) + 
  qqplotr::stat_qq_band(dparams = list(mean = 37.8, sd = 1.14), identity = TRUE) + 
  qqplotr::stat_qq_point(dparams = list(mean = 37.8, sd = 1.14)) + 
  qqplotr::stat_qq_line(dparams = list(mean = 37.8, sd = 1.14), identity = TRUE) + 
  xlab("Modell für Maximale Körpertemperatur") + 
  ylab("Beobachtete Maximale Körpertemperatur") + 
  ggtitle("qq-Plot für RMX-Schätzer")
grid.arrange(gg1, gg2, nrow = 1)
```

Die Anpassung ist ähnlich gut wie im Fall des ML-Schätzers. 

Wir müssen uns demnach zwischen ML- und RMX-Schätzer entscheiden. 

Für die Entscheidung kann zum Beispiel die vermutete Datenqualität herangezogen
werden. Ausgehend von der Annahme, dass 1-5% fehlerhafte Daten vorliegen, wäre
der RMX-Schätzer dem ML-Schätzer vorzuziehen.

